【裁判字號】    95,訴,286
【裁判日期】    950418
【裁判案由】    侵權行為損害賠償
【裁判全文】
臺灣板橋地方法院民事判決               95年度訴字第286號
原      告  乙○○
被      告  甲○○
上列當事人間請求侵權行為損害賠償事件，本院於95年4 月4 日
言詞辯論終結，判決如下：
    主  文
被告應給付原告新台幣肆拾萬元及自民國94年8 月20日起至清償
日止，按年息百分之五計算之利息。
本判決第一項得假執行。但被告以新台幣肆拾萬元為原告供擔保
，得免為假執行。
原告其餘之訴駁回。
訴訟費用由被告負擔五分之一，餘由原告負擔。
原告其餘假執行之聲請駁回
    事實及理由
一、原告起訴主張：被告於民國（下同）92年7 月14日至同年10
    月8 日間，擔任高國珍所經營位於台北縣中和市○○街178
    巷13弄9 號之「衣特麗洗衣店」員工，明知高國珍為有配偶
    之人，竟仍基於與有配偶之人相姦之概括犯意，自92年9 月
    下旬起至93年9 月下旬止，連續在前開洗衣店、位於台北縣
    中和市○○路8 號之「儷閣汽車旅館」、位於台北縣新店市
    ○○路235 巷250 之1 號之「彩色汽車旅館」等處與高國珍
    相姦多次。嗣高國珍之妻乙○○於93年10月間發現高國珍無
    故簽發面額共計新臺幣（下同）52萬元之支票2 紙予甲○○
    後，察覺有異，始悉上情，被告所涉通姦之侵權行為，業經
    鈞院判處4 月，如易科罰金以三百元折算一日確定，原告因
    被告之通姦行為，致憂鬱、焦慮、失眠等症狀，爰依法請求
    200 萬元及自起訴狀繕本送達翌日起至清償日止，按年息百
    分之五計算之利息，並願供擔保請准宣告假執行。
二、被告抗辯：被告並未與高國珍發生通姦之行為，高國珍於刑
    事庭審理時多次供述就被告之特徵、性行為之次數、性行為
    之地點均不一致，原告顯係為逼迫被告一次還款，以不實之
    刑事告訴，誣指被告通姦，又據高國珍於刑事庭陳述被告借
    款52萬元，嗣後兩造所立之分期還款協議書，僅列32萬元，
    原告同意被告少還20萬元，作為被告與高國珍之分手費，足
    見，原告對於通姦行為已有宥恕，另刑事庭所提出之錄音譯
    文，均為斷章取義，不足為認定被告有罪之依據，至於原告
    主張因被告通姦行為，致求診於精神科，並未提出任何診斷
    證明書為據，難信為真實，爰聲明請求駁回原告之訴，並願
    供擔保請准宣告免為假執行。
三、得心證之理由：
（一）被告是否有通姦行為，茲分述如下：
１、按刑事訴訟判決所認定之事實，固非當然有拘束民事訴訟判
    決之效力，但民事法院調查刑事訴訟原有之證據，而斟酌其
    結果以判斷事實之真偽，並於判決內記明其得心證之理由，
    即非法所不許（參照最高法院67年台上字第2674號及49年台
    上字第929 號判例）。準此，本院自得調查刑事訴訟中原有
    之證據，斟酌其結果以判斷其事實，合先敘明。
２、被告與證人高國珍於前述時、地多次發生性行為之事實，業
    據證人高國珍於偵查及刑事庭審理中證述甚詳，雖被告抗辯
    其所述發生性行為之次數、頻率等部分先後所述不一，而認
    其所述不可採信，然依證人高國珍所述，渠等先後發生性行
    為之次數至少達11、12次之多，時間長達1 年，其間曾中斷
    一陣子等語觀之，是證人高國珍對於所謂次數、頻率等細節
    記憶稍有模糊，或對於頻率之算法不一，尚屬人之常情，故
    因其對於細節部分所述稍有不一即質疑證詞之可信度，尚屬
    牽強。
３、卷內之錄音帶譯文經刑事庭當庭勘驗結果，與錄音帶之內容
    相符，被告對於譯文內容之真實性亦坦承確為其與證人乙○
    ○之對談內容（參見94年度簡上字第340 號卷94年9 月21日
    準備程序筆錄）。卷附錄音帶所錄製之對談內容，被告坦承
    係其打電話予證人乙○○之交談內容。其中之對談內容如下
    ：「林（按即為被告甲○○）：你先不要聽他講啦，你老公
    為什麼平白無故拿出來，難道你都沒有懷疑嗎？」、「林：
    你到律師那邊的話，今天不是你的問題，而是我的問題了啦
    。我今天賠了夫人又折兵，結果反過來這樣的情形下，我不
    是沒有證據，你先生在我身上投資了多少東西，你去查，你
    都查的出來，他送我什麼東西，在什麼地方刷卡。陳（按即
    為證人乙○○）：他送你什麼東西，這部分他沒有講，他所
    說的只有支票這一張。林：我跟你講，戒指、項鍊、衣服、
    東西我都有了，這些東西我都有收據，你去查…。陳：不要
    緊啦，不用在意那種小事，大筆的金錢我們總是要把他弄清
    楚嘛。林：沒有關係，今天我不可能賠了夫人又折兵…。陳
    ：你有這麼多東西，你還賠了夫人又折兵。林：今天不是說
    我跟他之間怎麼樣，男女之間的感情，沒有肉體上的支援，
    那是不可能的事。你今天為什麼肯花這筆錢在我身上，而且
    不寫任何的字條，空口說白話，你在法律上站也站不住腳啦
    。」、「林：你今天要我還那五十萬，門兒都沒有啦，那就
    律師上見啦。」（參見前揭卷準備程序筆錄第3 、4 頁）。
    按由上開內容觀之，可知係被告主動打電話與證人乙○○商
    討前揭證人高國珍給予被告面額共計52萬元之支票2 紙後所
    衍生之債務問題。其中由被告前後之語氣觀之，其並不願償
    還此筆約50萬元之債務，且迭次暗示證人乙○○，證人高國
    珍並非平白無故給付此筆款項，後更直接挑明「男女之間的
    感情，沒有肉體上的支援，那是不可能的事。」等語，係向
    原告表示因其與證人高國珍有肉體上之曖昧關係，故證人高
    國珍方贈予戒指、項鍊、衣服等物品，及資助上開52萬元之
    款項，至為灼然。再參酌前揭證人高國珍所證述之內容，上
    開所謂「肉體上的支援」等語，顯即指性行為甚明。
４、刑法第245 條第2 項雖規定同法第239 條之罪，配偶縱容或
    宥恕者，不得告訴，惟此所謂「宥恕」，乃指原諒或寬恕之
    意，且需有「宥恕」之明示或默示之表示行為，方足當之。
    高國珍雖於刑事庭證述以20萬元作為被告之分手費，然不能
    證明原告已有宥恕之事實。
５、綜上所述，被告前開抗辯，均非可採。此外，被告既曾在上
    開洗衣店內工作，且自承認識證人乙○○，顯於該洗衣店內
    工作時即已知悉證人高國珍為有配偶之人，被告通姦之侵權
    行為事實，至為明確。
（二）原告請求200萬元及其法定遲延利息，是否有理由？
１、按因故意或過失不法侵害他人之權利者，負損害賠償責任，
    故意以背於善良風俗之方法加損害於他人者亦同。又不法侵
    害他人之身體、健康、名譽、自由、信用、隱私、貞操或不
    法侵害其他人格法益而情節重大者，被害人雖非財產上之損
    害，亦得請求賠償相當之金額；此項規定，於不法侵害他人
    基於父、母、子、女或配偶關係之身分法益而情節重大者，
    準用之，民法第184 條第1 項、88年4 月21日增訂公佈同法
    第195 條第1 項、第3 項分別定有明文。被告於原告婚姻關
    係存續中，連續與其配偶高國珍通姦，已如前述，自屬侵害
    原告基於配偶關係之身分法益而情節重大，原告精神上受有
    痛苦甚明，並足使原告感到不堪。原告請求給付精神慰撫金
    ，依首揭說明，為有理由，應予准許。
２、按慰撫金之賠償其核給之標準固與財產上損害之計算不同，
    然非不可斟酌雙方身分資力與加害程度，及其他各種情形核
    定相當之數額，最高法院著有51年台上字第223 號判例可資
    參照。本院斟酌原告自營洗衣店，育有3 子，名下有數筆不
    動產及投資，因被告之通姦行為，因憂鬱、焦慮、失眠等原
    因，目前於精神科就醫中，有稅務電子閘門財產所得調件明
    細表及萬芳醫院、台北市立聯合醫院陽明院區出具之診斷證
    明書可按，被告目前無業，育有2 子，名下無不動產等兩造
    之身分、地位、經濟能力認應以賠償被上訴人40萬元為適當
    。
（三）綜上所述，原告依據侵權行為之規定，請求被告給付40萬
      元及自起訴狀繕本送達翌日即94年8 月20日起至清償日止
      ，按法定利率計算之利息，為有理由，應予准許，逾此部
      份，應予駁回。
四、假執行宣告部分：
    本件所命給付之金額或價額未逾新臺幣50萬元之判決，爰依
    民事訴訟法第389 條第1 項第5 款之規定，應依職權宣告假
    執行，至於原告其餘假執行之聲請，因該部分訴之駁回而失
    所附麗，應併予駁回。被告陳明願供擔保免為假執行，就原
    告勝訴部分，經核均與規定相符，爰酌定相當之擔保金額予
    以宣告。
五、本件事證已明，兩造其餘攻擊防禦方法，均與本判決所為前
    開判斷不生影響，無庸逐一論述，附此敘明。
六、結論：原告之訴一部為有理由，一部為無理由，依民事訴訟
    法第79條但書、第389 條第1 項第5 款、第392 條第2 項，
    判決如主文。
中    華    民    國    95    年    4     月    18    日
                      民事第三庭法  官  徐玉玲
以上正本係照原本作成
如對本判決上訴，須於判決送達後20日內向本院提出上訴狀
中    華    民    國    95    年    4     月    18    日
                                書記官  朱家惠


司法院資訊處製作；財團法人民間司法改革基金會備份。
